臺灣臺北地方法院刑事判決
110年度易緝字第9號
公  訴  人  臺灣臺北地方檢察署檢察官
被      告  方裕鈜



上列被告因妨害風化案件，經檢察官提起公訴（109年度偵字第2
7330號），本院判決如下：
    主  文
甲○○無罪。
    理  由
一、公訴意旨略以：被告甲○○意圖供人觀覽，基於公然猥褻之犯
    意，於民國109年9月29日上午11時18分許，在耕莘文教院之
    教堂外廊道（址設臺北市○○區○○路0段00號），面對在教堂
    內禱告之證人劉○麟等女性教徒，刻意將雙手高舉使其穿著
    上衣之衣襬往上提升，而裸露其露在褲頭外之男性生殖器。
    嗣證人劉○麟目睹後報警處理，為警循線查獲上情。因認被
    告涉犯刑法第234條第1項之公然猥褻罪等語。
二、無罪判決書內，因檢察官起訴之事實，法院審理結果，認為
    被告之犯罪不能證明，而為無罪之諭知，則被告並無檢察官
    所起訴之犯罪事實存在，既無刑事訴訟法第154條第2項所規
    定「應依證據認定之」事實存在，因此判決書僅須記載主文
    及理由，而理由內記載事項，為法院形成主文所由生之心證
    ，其論斷僅要求與卷內所存在之證據資料相符，或其論斷與
    論理法則無違，通常均以卷內證據資料彈劾其他證據之不具
    信用性，無法證明檢察官起訴之事實存在，所使用之證據並
    不以具有證據能力之證據為限（最高法院100年度台上字第2
    980號判決意旨參照）。本案經本院審理後，認不能證明被
    告犯罪，而應為無罪之判決，則就本案卷內證據資料，是否
    具有證據能力，即無論述之必要，合先敘明。
三、犯罪事實應依證據認定之，無證據不得認定犯罪事實；不能
    證明被告犯罪者，應諭知無罪之判決，刑事訴訟法第154條
    第2項、第301條第1項分別定有明文。認定犯罪事實所憑之
    證據，雖不以直接證據為限，間接證據亦包括在內；然而無
    論直接或間接證據，其為訴訟上之證明，須於通常一般之人
    均不致有所懷疑，而得確信其為真實之程度者，始得據為有
    罪之認定（最高法院109年度台上字第4700號判決意旨參照
    ）。檢察官對於起訴之犯罪事實，應負提出證據及說服之實
    質舉證責任。倘其所提出之證據，不足為被告有罪之積極證
    明，或其指出證明之方法，無從說服法院以形成被告有罪之
    心證，基於無罪推定之原則，自應為被告無罪判決之諭知（
    最高法院76年度台上字第4986號、109年度台上字第4056號
    判決意旨參照）。
四、公訴意旨認被告涉犯刑法第234條第1項之公然猥褻罪嫌，係
    以：㈠被告於警詢及偵查中之供述。㈡證人劉○麟於警詢及偵
    查中之證述。㈢監視器錄影光碟1片及監視器畫面6張等資為
    論據。
五、訊據被告固不否認其有於公訴意旨所示時間、地點，前往耕
    莘文教院，並在教堂外廊道停留，且其於該日僅著短褲，並
    未穿著內褲之事實，然堅詞否認有何公然猥褻之犯行，並辯
    稱：我案發當天的衣服比較短，所以我撥頭髮時有可能會不
    小心露出一點點肚皮，但我沒有露出生殖器，且案發時我並
    不知道教堂裡面有人，我只是站在該處撥頭髮，如果我有裸
    露生殖器的意圖，應該是要把鈕扣打開，拉鍊、褲子往下拉
    ，且不會隔著一道牆壁來嚇人，但我沒有如此，也只是撥個
    頭髮，並沒有故意要裸露生殖器給別人看等語。經查：
　㈠公訴意旨認被告有於案發時間、地點，以雙手高舉使其穿著
    上衣之衣襬往上提升，並裸露其男性生殖器一事，固據證人
    劉○麟於警詢時證稱：今天我在耕莘文教院裡面見到陌生男
    子公然露出生殖器，當時陌生男子是站在側門口，並面對我
    ，他在我左前方約10點鐘方向，大概100公尺的距離，他的
    褲頭是低於他的生殖器，但他當時有衣服蓋住我還沒發現，
    然後他就高舉雙手，露出了生殖器。他多次高舉雙手露出生
    殖器，一次大概1至3秒，大約3次以上，我確定他有刻意朝
    我們這個方向讓我們看到，印象中被告並有刻意觸碰或套弄
    生殖器，只有一下子，但因為過度驚嚇，我也忘了等語（見
    偵卷第21至22頁），及於偵查中結證稱：被告常常在耕莘文
    教院進出，但他不是教友，我們都會跟他保持距離，當天我
    們在教堂裡面祈禱念經，被告一直在教堂裡來來去去，當時
    我跪著，被告就站在我11點鐘的方向，該處有一個落地窗，
    他站在落地窗外，把手往上舉高，他的上衣就往上提升，我
    就看到他露在寬鬆海灘褲外面的男性生殖器，我以為我看錯
    了，我有點嚇到，我就低頭禱告，後來我又再抬起頭來往他
    那邊看，他一看到我看他，又把他的雙手往上舉高，然後他
    的上衣就往上提升，又再次露出他的生殖器。他的褲腰鬆緊
    帶位置比較低，大概在髖部的位置，他把手往上舉起時，我
    可以看到他腹部的人魚線，且他的陰毛很黑，他沒有割包皮
    ，我看得很清楚，他是故意把生殖器露在他的褲腰外面，外
    面還穿大件的T恤擋住，手一往上舉就會露出來。他當時是
    兩隻手往上伸直的方式舉起，根本不是梳頭髮的動作，而且
    他穿的是沒有拉鍊的褲子，他的陰毛很黑、很多，我不會看
    錯等語（見偵卷第63至64頁）。
  ㈡關於案發當時（即被告站在證人劉○麟左前方落地窗外之教堂
    外廊道時），被告站在耕莘文教院教堂外廊道之行為舉止，
    業據本院當庭勘驗該處之監視錄影器影像，勘驗結果如下（
    見易緝卷第54、73至77頁勘驗筆錄及附件）：
15  11:18:24時開始，被告由B步道上走至A走廊，依被告走動膝蓋彎曲的位置觀之，短褲下緣是在遮蓋過膝蓋，小腿肚上方的位置。    16   被告持續往教堂牆面方向靠近，於11:18:28時被告在A走廊、面對教堂內部的方向站定，11:18:28時起，被告雙手同時舉起，持續觸摸自己的髮鬢、耳後、臉部，上衣下襬則隨著被告舉手而被提高，此時短褲下緣在過膝一段距離、小腿肚的位置【詳見放大圖5】。 一直到11:18:36時，被告始將舉起的雙手放下，停留站在原處，持續看向教堂內部、略為襬動放下的雙手。 17  11:18:42時，被告再次舉起右手，觸摸自己額頭、髮鬢部位，上衣下襬亦隨著被告舉手而稍微提高，11:18:45時，被告放下右手並轉身，沿A走廊往畫面下方走去。 18  11:18:46時，被告雙手置於短褲上緣，將短褲往上拉後，雙手放入短褲口袋內繼續行走。 19  11:18:50時，被告行走間，手放在短褲口袋，短褲下緣約在膝蓋上、小腿肚上方的位置。  被告於11:18:54時離開畫面，至影片結束前，被告均未再出現。 

放大圖4 放大圖5   
  ㈢證人劉○麟之證詞有下述瑕疵，尚無從僅憑其證詞，遽認被告
    確有於案發時間，在案發地點裸露其生殖器：
　1.證人劉○麟雖明確證述案發時，被告有在其左前方之落地窗
    外，以兩隻手往上伸直方式，裸露其生殖器等語，然細繹證
    人劉○麟所證稱「被告多次高舉雙手露出生殖器，一次大概1
    至3秒，大約3次以上」、「印象中被告有刻意觸碰或套弄生
    殖器，只有一下子，但我也忘了」、「被告當時是兩隻手往
    上伸直的方式舉起，根本不是梳頭髮的動作」之內容，實與
    本院勘驗現場監視錄影器影像，勘驗結果顯示被告在落地窗
    前停留時，僅有「2次」、各「8秒」、「3秒」抬舉雙手之
    動作【第1次係於11:18:28時至11:18:36時，約8秒鐘時間，
    被告「舉起雙手」觸摸自己髮鬢、耳後、臉部（見前述編號
    16、放大圖5之勘驗截圖），第2次則係於11:18:42至11:18:
    45時，約3秒鐘時間，被告「單舉右手」觸碰自己額頭、髮
    鬢部位（見前述編號17勘驗截圖）】，且抬手方式係「手肘
    彎曲」、「舉至肩膀高度」、「觸碰其髮鬢、臉部」（見前
    述放大圖5之勘驗截圖）之情形不符，亦與被告站立該處時
    ，雙手僅有觸碰其自身髮鬢、臉部處，並無任何觸碰下體或
    套弄下半身生殖器之情形，更明顯有間，是足認證人劉○麟
    對於被告裸露生殖器之方式、次數、有無撫弄生殖器等本案
    最為重要細節之證述，確與事實有所出入。
　2.又證人劉○麟所證稱「被告褲腰鬆緊帶的位子比較低」、「
    被告穿的是沒有拉鍊的褲子」、「被告的褲頭是低於他的生
    殖器」、「被告沒有割包皮，他是故意把生殖器露在他的褲
    腰外面」等語，除與被告自述其當日係穿著有拉鍊之短褲，
    且其生殖器有割過包皮之情不符外（見易緝卷第57頁），亦
    與本院勘驗被告於案發同日在耕莘文教院大廳行走之影像，
    結果顯示該時被告所穿著之短褲褲頭中央向下凹陷，似拉鍊
    未拉或鈕扣未扣，而可認被告該日穿著之褲子係設有拉鍊或
    鈕扣（見易緝卷第29、109頁勘驗筆錄附件），並非鬆緊帶
    一節有別。再者，被告案發後，自站立處轉身離開教堂外廊
    道時，係正朝監視錄影器之方向行走，由該時被告所著短褲
    係在腰間下緣位置一節以觀，可知該時被告之生殖器已在短
    褲之內（見前述編號19勘驗截圖之正面照），而被告如前述
    既係穿著有拉鍊或鈕扣之短褲，則倘被告站在教堂外廊道時
    ，確有如證人劉○麟所述，將「生殖器外露在褲腰外」，得
    以舉手、抬高上衣下襬之方式隨意露出生殖器，衡情被告於
    裸露完至轉身離去之過程中，當會有將生殖器放回短褲內，
    或稍微用力拉開褲頭、拉上拉鍊、鈕扣或調整生殖器位置之
    舉，然依本院前述勘驗結果，被告離去時，非但無任何觸摸
    下體、生殖器位置之行為，反而係直接轉身、正面朝向監視
    錄影器之方向行走，再於行走中將手放置短褲口袋、自然拉
    提短褲位置，依此情觀之，更難認被告於案發時，確有證人
    劉○麟所指將生殖器外露在褲腰外之情。
　3.從而，證人劉○麟雖證述被告有在其左前方之落地窗外，以
    兩手往上伸直方式，裸露其生殖器，然上開證詞就被告裸露
    生殖器之方式、次數、有無撫弄生殖器、短褲樣式等與本案
    最為相關之重要細節，均與卷內監視錄影器影像之勘驗結果
    不符，則在被告否認其有露出生殖器，耕莘文教院教堂外廊
    道之監視錄影器影像，又未能直接攝得被告裸露生殖器畫面
    之情形下，本院實難僅以證人劉○麟有明顯瑕疵可指之證詞
    ，逕為被告不利之認定，是依卷內事證，尚無從遽認被告客
    觀上確有於案發時間、地點裸露生殖器而為公然猥褻之行為
    。
  ㈣再者，縱認被告客觀上確有因短褲較為寬鬆滑落、身體動作
    而衣襬上提，進而裸露出其生殖器之事實，然依本院完整勘
    驗案發前後約1小時左右，被告在耕莘文教院教堂內、外進
    出之監視錄影器影像結果（見易緝卷第63至97頁），雖可見
    被告有於數秒之短暫時間內拉起上衣袒露胸部、褲子位置較
    低、褲子較鬆而須拉提、手扶褲頭（見易緝卷第65、79頁勘
    驗筆錄及附件），服儀不甚莊重之情形，然審酌上開行為之
    時間僅短暫數秒，且被告除服儀不甚莊重外，均無任何特別
    將短褲下拉、鬆開褲頭或拉鍊、褪下短褲或撫弄下體位置之
    猥褻行為，更始終穿著短褲，並有多次於行走間拉提短褲，
    以免短褲下滑之舉止（見易緝卷第67、69、73、77、79頁勘
    驗筆錄及附件），亦難認被告於案發時，主觀上確有以裸露
    生殖器方式，供人觀覽猥褻行為之意圖。
六、綜上所述，公訴人所舉各項證據方法，客觀上尚不能達於通
    常一般人均不致有所懷疑，而得確信被告有公訴人所指公然
    猥褻之犯行，自屬不能證明被告犯罪，揆諸前開規定及說明
    ，即應為被告無罪之諭知。　
據上論斷，應依刑事訴訟法第301條第1項，判決如主文。
本案經檢察官戚瑛瑛提起公訴，檢察官楊淑芬到庭執行職務。
中　　華　　民　　國　　110 　年　　10　　月　　14　　日
　　　　　　　　　刑事第十庭    法　官　林柔孜　　　　
以上正本證明與原本無異。
如不服本判決應於收受送達後20日內向本院提出上訴書狀，並應
敘述具體理由；其未敘述上訴理由者，應於上訴期間屆滿後20日
內向本院補提理由書（均須按他造當事人之人數附繕本）「切勿
逕送上級法院」。告訴人或被害人如對於本判決不服者，應具備
理由請求檢察官上訴，其上訴期間之計算係以檢察官收受判決正
本之日期為準。  
                                書記官  周玉惠
中　　華　　民　　國　　110 　年　　10　　月　　14　　日